【裁判字號】    99,訴,767
【裁判日期】    990818
【裁判案由】    殺人未遂
【裁判全文】
臺灣高雄地方法院刑事判決               99年度訴字第767號
公  訴  人  臺灣高雄地方法院檢察署檢察官
被      告  戊○○
            己○○
            丙○○
            庚○○原名鍾政晏.
共      同
指定辯護人  周君強律師
上列被告因殺人未遂案件，經檢察官提起公訴（98年度偵字3263
6 號），本院判決如下：
    主  文
本件公訴不受理。
    理  由
一、公訴意旨略以：被告戊○○、己○○、丙○○、庚○○（原
    名鍾政晏）均係朋友關係，緣與被告戊○○共同分租在高雄
    市○○區○○路388 號10樓內不同房間之案外人女性室友林
    奕呈於民國98年8 月25日凌晨3 時許，找來案外人即林奕呈
    之友人張湘楹、告訴人即被害人乙○○、丁○○前來幫忙搬
    家，見被告戊○○疑似在客廳吸食第二級毒品甲基安非他命
    ，雙方乃發生爭執，被告戊○○遂打電話聯絡被告己○○，
    由其帶同被告丙○○、庚○○一同前往該處。被告己○○、
    丙○○、庚○○趕至後，竟共同基於殺人之犯意聯絡，由被
    告己○○持不明刀械砍殺告訴人乙○○、丁○○，被告丙○○、庚○○則以徒手毆打之方式參與。而被告戊○○明知以
    刀械朝人體砍殺，有使人死亡之可能，仍不違背其教唆己○○等人前來之本意，在一旁觀看未予阻止，任由被告己○○
    、丙○○、庚○○3 人共同砍殺告訴人乙○○、丁○○，致
    告訴人乙○○受有左手掌撕裂傷約6 ×0. 3公分、上胸壁瘀
    傷約20×13公分、左臉頰顴骨處瘀傷約3 ×2 公分之傷害，
    及告訴人丁○○受有左前臂裂傷4 ×1 公分之傷害。嗣警據
    報到場，被告己○○等人方停止犯行，經告訴人2 人訴由高
    雄市政府警察局鼓山分局報請偵辦，因認被告戊○○所為涉
    犯刑法第29條第1 項、第271 條第1 項、第2 項之教唆殺人
    未遂罪嫌，被告己○○、丙○○、庚○○所為均共同涉犯刑
    法第271 條第1 項、第2 項之殺人未遂罪嫌等語。
二、證據能力部分：
  (一)按被告以外之人於審判外之言詞或書面陳述，除法律有規定
    者外，不得作為證據；被告以外之人於偵查中向檢察官所為
    之陳述，除顯有不可信之情況者外，得為證據；被告以外之
    人於審判外之陳述，雖不符前4 條之規定，而經當事人於審
    判程序同意作為證據，法院審酌該言詞陳述或書面陳述作成
    時之情況，認為適當者，亦得為證據；及當事人或辯護人於
    法院調查證據時，知有第159 條第1 項不得為證據之情形，
    而未於言詞辯論終結前聲明異議者，視為有前項之同意，刑
    事訴訟法第159 條第1 項、第159 條之1 第2 項及第159 條
    之4 分別定有明文。查卷附如後所引被告4 人以外之人於審
    判外所為之陳述，雖屬被告以外之人於審判外之陳述，且無
    刑事訴訟法第159 條之1 至之4 等4 條規定情形，然檢察官
    、被告4 人及其等共同辯護人均已知悉上開陳述屬傳聞證據
    ，僅對證人即告訴人乙○○、丁○○於警詢時證述之證據能
    力予以爭執，對其餘證據均不爭執（見本院訴字卷第36頁）
    ，於本院言詞辯論終結前亦未聲明異議，茲本院審酌該等不
    爭執之證據於作成時亦無任何不適當之情況，故作為本件證
    據應屬適當，均具有證據能力。
  (二)又證據裁判原則以嚴格證明法則為核心，亦即認定犯罪事實
    所憑之證據，須具證據能力，且經合法調查，否則不得作為
    判斷之依據，刑事訴訟法第155 條第2 項定有明文。被告以
    外之證人於檢察事務官、司法警察官或司法警察調查中所為
    之陳述，雖為被告以外之人於審判外之陳述，除有例外情形
    ，原不具證據能力，然該不合例外之先前陳述，雖不得作為
    犯罪成立與否之實體證據，尚非不得以其先前所為「自我矛
    盾之陳述」，用來彈劾該證人有證據能力之供述證據之證明
    力（最高法院96年度台上字第7337號判決意旨可資參照）。
    查本件如後所示之證人即告訴人乙○○、丁○○於警詢時所
    為陳述，雖屬被告以外之人於審判外之陳述，且無例外得為
    證據之情形，應認不得作為證據，然依照上揭法條意旨之說
    明，得用以彈劾渠等於偵查中得作為證據之證詞證明力，合
    先說明。
三、按告訴乃論之罪，未經告訴，法院應諭知不受理之判決，刑
    事訴訟法第303 條第3 款分別定有明文；告訴乃論之罪，其
    告訴應自得為告訴之人知悉犯人之時起，於6 個月內為之，
    刑事訴訟法第237 條第1 項定有明文。又告訴乃論之罪，告
    訴人於第一審辯論終結前得撤回其告訴，倘法院認被告無殺
    人故意，改依刑法第277 條第1 項之傷害罪處斷，該條項之
    罪，須告訴乃論，既經告訴人於檢察官偵查中具狀撤回告訴
    ，自應諭知不受理之判決，最高法院47年台非字第41號判例
    意旨參照。準此，檢察官以殺人未遂之罪名提起公訴，法院
    認應論以普通傷害罪，倘被害人未合法告訴，或撤回告訴，
    均屬未為有效告訴，應諭知不受理之判決；蓋刑法第277 條
    第1 項之普通傷害罪須告訴乃論，反觀刑法第271 條第1 項
    、第2 項殺人未遂罪，毋須告訴乃論，此觀刑法第22章殺人
    罪章無告訴乃論之規定，第23章傷害罪章則定有第287 條前
    段告訴乃論之規定自明。次按普通傷害罪，以行為人主觀上
    對被害人之身體或健康，施以普通傷害之故意，包括對於構
    成犯罪之事實，明知並有意使其發生之確定故意，與對於構
    成犯罪之事實，預見其發生，而其發生並不違背其本意之不
    確定故意二種

司法院資訊處製作；財團法人民間司法改革基金會備份。
